【裁判字號】    98,交聲,972
【裁判日期】    980813
【裁判案由】    聲明異議
【裁判全文】
臺灣高雄地方法院交通事件裁定         98年度交聲字第972號
原處分機關  高雄市政府交通局
異  議  人
即受處分人  甲○○
上列異議人即受處分人因違反道路交通管理處罰條例案件，對於
高雄市政府交通局民國98年3 月31日所為之處分（高市交裁字第
裁32-BO0000000號）聲明異議，本院裁定如下：
    主  文
異議駁回。
    理  由
一、原處分意旨略以：異議人即受處分人甲○○於民國95年12月
    21日17時許，騎乘車號NWI-625 號重型機車，由高雄市○○
    街上「立志中學」側門口起駛，由東北向南行駛，因「起駛
    前，不讓行進中之車輛優先通行」之違規，在立志街35號，
    適乙○○騎乘車號車號XGB-839 號重型機車沿立志街由南向
    北駛來，閃避不及，兩車發生撞擊事故，乙○○倒地受傷，
    而另有「違反道路交通安全規則肇事致人受傷」之違規，經
    警到場處理，並予製單舉發後，爰依道路交通管理處罰條例
    第45條第10款、第61條第3 項、第63條第1 項之規定，裁處
    異議人罰鍰新臺幣（下同）1,800 元，並記違規點數4 點等
    語。
二、異議意旨略以：當時異議人從立志中學後門騎出後，行經立
    志街，於「行駛中」遭對方撞擊，並非警方舉發所指「起駛
    前」，且異議人係遭撞擊之一方，卻遭裁決違反交通規則肇
    事致人受傷，原處分顯有違誤，為此，爰依法聲明異議，請
    求撤銷原處分云云。
三、按汽車駕駛人起駛前，不讓行進中之車輛、行人優先通行者
    ，處600 元以上1,800 元以下罰鍰；汽車駕駛人駕駛汽車違
    反道路交通安全規則，因而肇事致人受傷者，記違規點數3
    點；汽車駕駛人有第45條之情形者，記違規點數1 點，道路
    交通管理處罰條例第45條第10款、第61條第3 項、第63條第
    1 項第1 款分別定有明文。又依同條例第3 條第8 款規定，
    該條例所稱汽車，包含機器腳踏車在內，是機車駕駛人亦有
    上開規定之適用。
四、經查：
（一）異議人於上開時、地，騎乘機車與乙○○所騎機車發生撞
      擊交通事故一情，為異議人所坦承不爭，並有道路交通事
      故現場圖、道路交通事故調查報告表、談話紀錄表、現場
      照片等各1 份在卷可稽。
（二）異議人就本件車禍發生有無違規責任一節，業據證人即現
      場處理員警陳躍升於本院證稱：異議人機車從立志中學側
      門口騎出來，還沒經過路口中心就與對方發生撞擊，此種
      情況算是剛起步不久，所以我們認為異議人機車為起駛車
      輛，對方騎士為直行車，路權歸屬對方騎士所有，異議人
      機車應禮讓其他車輛優先通行等語甚明；觀之卷附道路交
      通事故現場圖及異議人提出之照片（院卷第8 頁），立志
      中學側門口位於立志街旁，異議人確實尚未跨越道路中線
      即與乙○○發生撞擊事故，再據證人陳躍升於本院所證：
      立志街道路為雙向車道，各車道路幅寬約6 公尺，一般汽
      車長約4.5 公尺等語，足見立志街路幅狹小，異議人騎乘
      機車甫出立志中學側門即發生本件車禍，異議人機車應為
      起駛車輛無誤，證人所證，洵屬有據，異議人抗辯其非起
      駛車輛，而係行駛中車輛一節，尚難採信。
（三）又乙○○因本件車禍受有傷害一情，則據證人乙○○於本
      院結證：當時我沿著立志街直行，我看到異議人時就撞到
      了，異議人問我是否要找警察，我說不用，後來我哥哥到
      場，才報警並叫救護車，我的手臂有輕微擦傷，至於那隻
      手，我忘記了，腳部膝蓋有點疼痛，但醫生說並無大礙，
      只針對手部包紮等語屬實，是異議人為起駛車輛，未禮讓
      行進中之乙○○機車優先通行，因而肇事致人受傷，足以
      認定。
（四）綜上，異議人確有「起駛前，不讓行進中之車輛優先通行
      」、「違反道路交通安全規則肇事致人受傷」之違規。而
      前者違規情形，如逾越應到案期限60日以上繳納罰鍰或到
      案聽候裁決者，處1,800 元罰鍰，則有違反道路交通管理
      事件統一裁罰基準及處理細則所定「統一裁罰基準表」可
      按；本件違規，經警舉發後，依當時異議人戶籍地址送達
      舉發通知單，因遷移不明遭退回，警方遂予公示送達，此
      有送達資料在卷，核其送達程序並無違誤，從而，原處分
      機關以異議人逾越應到案期限60日以上，依法裁處異議人
      罰鍰1,800 元，並記違規點數4 點，於法有據，裁罰額度
      亦無不當，本件異議為無理由，應予駁回。
五、據上論斷，應依道路交通案件處理辦法第19條，裁定如主文
    。
中    華    民    國    98    年    8     月    13    日
                  交通法庭      法  官  周宛瑩
以上正本，係照原本作成，證明與原本無異。
如不服本裁定應於送達後5日內向本院提出抗告狀。
中    華    民    國    98    年    8     月    13    日
                                書記官  彭帥雄


司法院資訊處製作；財團法人民間司法改革基金會備份。
